【裁判字號】    89,易,705
【裁判日期】    891129
【裁判案由】    偽造文書
【裁判全文】
臺灣雲林地方法院刑事判決                          八十九年度易字第七五號
    公  訴  人  臺灣雲林地方法院檢察署檢察官
    被      告  甲○○
右被告因偽造文書案件，經檢察官提起公訴（八十九年度偵字第二六三一號），本院
判決如左：
    主  文
甲○○無罪。
    理  由
一、公訴意旨略以：被告甲○○係臺灣化學纖維股份有限公司〔以下簡稱臺化公司〕
    之承包商韓商大林公司僱用之人員，明知其使用之合約人員入廠證係偽造，竟於
    民國八十九年三月二十日十二時五分許，持向臺化公司麥寮廠區之警衛行使，企
    圖矇混過關，幸經臺化公司警衛林富松發現而查獲，並有入廠證二紙附卷可佐，
    因認被告甲○○涉犯刑法第二百十六條、第二百十二條之行使偽造特種文書罪嫌
    云云。
二、按犯罪事實應依證據認定之，無證據不得推定其犯罪事實，刑事訴訟法第一百五
    十四條定有明文。又按認定犯罪事實須依證據，是否可信更須參酌各方面之情形
    ，尤不能以推測猜想之詞，以為科刑之基礎；又認定犯罪事實所憑之證據，雖不
    以直接證據為限，然必須該項證據對於待證事實確能供證明之資料，始堪採取，
    最高法院二十年上字第九五八號、二十二年上字第三六三二號分別著有判例可參
    。公訴人認被告甲○○涉犯刑法第二百十六條、第二百十二條之行使特種文書罪
    嫌，無非係以被告甲○○係臺化公司之承包商韓商大林公司僱用之人員，其於八
    十九年三月二十日十二時五分許，持用影印之臺塑關係企業麥寮廠合約人員入廠
    證，企圖矇混過關，為臺化公司警衛林富松發現而查獲，並有扣案之入廠證二紙
    足憑，為被告甲○○涉犯行使偽造特種文書罪嫌之論據。被告甲○○經合法傳喚
    ，無正當理由未到庭陳述。
三、經查：按臺塑關係企業麥寮廠合約人員入廠證，係臺塑關係企業麥寮廠區核發與
    其合約廠商、及其工作人員配帶使用，以供作該合約廠商及其相關之工作人員，
    進入臺塑關係企業麥寮廠區之出入證明，亦即凡持有臺塑關係企業麥寮廠核發之
    合約人員入廠證者，臺塑關係企業麥寮廠區警衛即有放行該等相關人員進入臺塑
    關係企業麥寮廠區工作之謂，核該合約人員入廠證，應屬刑法第二百十二條所稱
    之特准證無誤。而刑法第二百十二條所規範之偽造特種文書之罪，必以其偽造、
    變造護照、旅券、免許證、特許證及關於品行、能力服務或其他相類之證書、介
    紹書，足以生損害於公眾或他人者，始足當之。所謂「足以生損害於公眾或他人
    」，固不以已發生損害公眾或他人為必要，惟須就客觀上為一般觀察，顯有生損
    害於公眾或他人之虞者，方屬相當；更不以其偽造、變造護照、旅券、免許證、
    特許證及關於品行、能力服務或其他相類之證書、介紹書時，即具有生損害於公
    眾或他人之犯意認識、或預見為必要。反之，若僅具有偽造、變造之形式，而實
    質並不足以生損害於公眾或他人者，則非可繩以本罪。換言之，所稱足以生損害
    於公眾或他人，係指行為人偽造變造文書之結果，有足以發生損害於公眾或他人
    之虞、或其危險性為已足，並非以公眾或他人果受其損害、或已受其損害為必要
    ，更不因真正名義人事後之追認或承諾，而受其影響。惟倘僅具偽造變造之形式
    ，而實質上並不足以生損害之虞者，自與此一要件不埒，而非本罪相繩對象。本
    件被告甲○○當時受僱於韓商大林公司，其本人領有臺塑關係企業麥寮廠核發之
    合約人員入廠證，已經告訴代理人乙○○指明在案，並有臺塑關係企業麥寮廠核
    發與被告甲○○之合約人員入廠證原本〔見八十九年度偵字第二六三一號卷第六
    頁「一」〕附卷可按。參以文書複〔影〕印，實係原本內容之重複顯現於社會生
    活中，自可代替原本使用，具有與原本相同之社會機能與信用性，應足認其與原
    本作成名義人直接所表示意思之文書無異，固可為偽造文書罪之客體。換言之，
    被告甲○○以影印入廠證，而充作原本行使使用，以供作通行臺塑關係企業麥寮
    廠區，固可為行使偽造特許證之特種文書客體。惟刑法第二百十二條所規範之偽
    造特種文書罪，除具備上揭偽造、變造之形式要件外，尚須具實質上足以生損害
    於公眾或他人，始足當之。本件被告甲○○當時受僱於韓商大林公司，其本人領
    有臺塑關係企業麥寮廠核發之合約人員入廠證，已如上揭，其持用影印之入廠證
    〔見八十九年度偵字第二六三一號卷第六頁「二」〕進入該廠區而行使，其持用
    之人為被告甲○○，入廠證上顯示欲進入該廠區之人，亦為甲○○即「公司：韓
    商大林公司、姓名：甲○○、編號：Ｃ三七０一四、期限：八十九、０三、三一
    」之人，雖該影印之入廠證，具有影印偽造之形式，惟實質上進入廠區之人，既
    為被告甲○○，就被告甲○○而言，其當時確為臺塑關係企業麥寮廠之合約人員
    ，本得以合約人員入廠證進入廠區，而就臺塑關係企業麥寮廠區警衛言，於確認
    被告甲○○確為臺塑關係企業麥寮廠之合約人員者，本即有放關通行之規定，實
    質上應不足致生損害之虞。揆諸首揭說明，被告甲○○上揭行為，自非本罪相繩
    對象，自難論以行使特種文書罪行。此外，復查無其他積極證據足認被告甲○○
    確有公訴人所指之犯行，自應為被告甲○○無罪之諭知。
四、被告經合法傳喚無正當理由不到庭，本院認應諭知無罪之案件，爰不待其陳述逕
    行判決。
據上論斷，應依刑事訴訟法第三百零一條第一項、第三百零六條，判決如主文。
本案經檢察官劉海倫到庭執行職務
中      華      民      國      八十九      年    十一    月    二十九  日
                                        臺灣雲林地方法院刑事第一庭
                                            法  官  林  秋  火
右正本證明與原本無異。
如不服本判決，應於判決送達後十日內，向本院提出上訴狀。（須附繕本）
                                            書記官  曾  玲  玲
中      華      民      國      八十九      年    十一    月    二十九  日


司法院資訊處製作；財團法人民間司法改革基金會備份。
